臺灣臺東地方法院刑事判決　　　　　　　　　　　　　　九十三年度易緝字第五號
　　公　訴　人　臺灣臺東地方法院檢察署檢察官
　　被　　　告　戊○○
右列被告因詐欺案件，經檢察官提起公訴（九十一年度偵字第一０二六號），本院判
決如左：
    主  文
戊○○意圖為自己不法之所有，以詐術使人將本人之物交付，處有期徒刑壹年。
    事  實
一、戊○○於民國八十六年間在臺北聯合遊覽汽車公司擔任遊覽車司機一職，因而結
    識為日本觀光客從事拍照服務之已婚女子甲○○，其得知甲○○與當時任職於國
    立臺東師範學院（現更名為臺東大學）之乙○○正在交往，遂利用此一情誼，明
    知其並未受甲○○之夫卓富雄委託代為處理上開家庭事務，竟意圖為自己不法之
    所有，於八十九年十二月十一日上午九時四十分許，以卓富雄之名義，打電話至
    國立臺東師範學院欲找乙○○未果，繼於同日晚上五時五十分許，撥打電話至乙○○之住家，並與乙○○相約在臺東市○○街公園見面，佯稱其係全權代表卓富
    雄要求賠償新臺幣（下同）一百萬元，使乙○○因而陷於錯誤，並經討價還價後
    ，同意以五十萬元賠償，而簽發同額之本票一紙，原約定於同年月十五日交付現
    款，惟應戊○○之要求，乙○○乃提前一日即於同月十四日提領現金五十萬元，
    並於當日晚上七時許，在臺東市○○街公園將現金交付給戊○○，嗣乙○○以書
    信向卓富雄查證後始知受騙。
二、案經乙○○訴由臺灣臺東地方法院檢察署檢察官偵查起訴。
    理  由
一、被告戊○○固不否認有於右揭時、地撥打電話給告訴人乙○○，並與告訴人相約
    見面，且由告訴人處取得本票，亦有以本票換取現金之事實，然矢口否認有詐欺
    之犯行，並辯稱：伊沒有表示係代表卓富雄來談家務事，當初是甲○○委託伊處
    理債務，遂以甲○○名義打電話，否則如何知道乙○○地址，況甲○○事後為表
    感謝還曾給伊二十萬元等云云，然查：
（一）被告有施用詐術，致告訴人因而陷於錯誤，且交付財物之事實，業據證人即告
      訴人乙○○證述：被告約伊到附近公園，並播放伊與甲○○談話之錄音帶，表
      示卓富雄已經知道二人關係並稱要酒錢，而由被告全權代表卓富雄處理此事，
      被告遂要伊開價，伊稱二十五萬元到三十萬元，被告表示伊不懂行情後，進而
      開價一百萬元，最後以五十萬元解決，被告立即拿出本票給伊簽，又付款地點
      亦是在前開公園，伊把錢交給被告，被告也交還本票，伊於八十九年十二月二
      十五日向甲○○之母親取得甲○○之行動電話號碼，打電話過去卻是被告接聽
      ，伊方開始追查此事，一直到九十年七月十日寫信給卓富雄後，卓富雄的女兒
      於同月十三日以傳真方式回信，始知卓富雄並沒有委託被告處理這件事情，卓
      富雄亦沒有提出妨害家庭之告訴，此外被告第一次來找伊時，伊並沒有向甲○○查證卓富雄是不是有委託被告來處理這件事情，況被告當天有播放錄音帶且
      表示全權代表卓富雄，伊當然相信被告是受卓富雄之委任而來等語明確（見九
      十一年十月三日之審判筆錄），核與證人卓富雄證稱：伊於九十年七月間，因
      接到告訴人之信件方知道伊太太與告訴人之間事情，有主動打電話並請女兒傳
      真要跟告訴人聯絡以瞭解事情之經過，但告訴人不願意跟伊接觸，經表明事涉
      伊名譽後，告訴人方至臺北商談這件事，又伊不認識被告，亦沒有授權任何人
      替伊解決這件事等情一致（見九十一年七月二十九日之偵訊筆錄、九十一年十
      月二十八日之審判筆錄），並有告訴人所有之土地銀行存摺提領紀錄影本一件
      ，告訴人、卓富雄及卓富雄女兒書寫之信件影本各一紙附卷可佐。
（二）又證人甲○○證述：伊與被告係因工作關係而認識，被告表示想要有進一步之
      關係，但伊告知已與告訴人在交往，被告卻要伊與告訴人斷掉關係，若沒有達
      到被告之要求，就將伊與告訴人交往事情告知伊先生，因之前曾閒談過告訴人
      任職於國立臺東師範學院，被告乃逼問伊告訴人之姓名、工作地點及聯絡電話
      ，於八十九年十二月初，被告再次詢問伊有無再跟告訴人來往，伊表示沒有，
      但被告還是不放心遂要求伊提出證據，剛好告訴人於九月間曾經邀請過伊而遭
      拒絕家裡有錄音，伊有將錄音帶拿給被告，被告要求伊將該錄音帶拷貝一份，
      且於八十九年十二月十一日向伊表示要到臺東解決伊與告訴人事情，並於當日
      晚上返回臺北後，拿出一張告訴人簽發之本票給伊看，又告訴人曾向伊查證並
      表示被告係伊先生派去的，但伊不敢去問伊先生，伊先生是九十年七月接到告
      訴人之信件才知道伊與告訴人有不正常關係等情綦詳（見九十一年十月三日、
      九十三年十二月二十七日之審判筆錄），益徵甲○○因擔心其與告訴人之關係
      被其先生卓富雄發現，遂順應被告之要求，而被告去找告訴人時，卓富雄確實
      仍不知道甲○○與告訴人交往事情，更遑論卓富雄有委託被告代為處理該事。
（三）況且有關被告不認識卓富雄之事實，亦據被告於審理中自承：伊不認識卓富雄
      ，本件事情之前亦沒有跟卓富雄講過話等語明確（見九十三年六月二十四日之
      審判筆錄），則被告既然不認識卓富雄，之前亦沒有跟卓富雄接觸過，足認被
      告當時應無受卓富雄委託處理事情乙節。
（四）參以被告曾打電話至國立臺東師範學院欲找告訴人未果，經告訴人辦公室小姐
      於告訴人之電話留言條上載道：「來電者：臺北卓先生、接話人：美蘭」等字
      樣，足徵被告確實係以卓富雄之名義與告訴人處理事情，而非以甲○○之名義
      為之，是被告執前詞為辯，顯不足採。
（五）雖證人丙○○結證：當初伊在一家卡拉ＯＫ店工作，被告曾帶甲○○到店裡，
      因被告過去不曾有過婚外情，伊看到被告帶一位女性，就特別好奇，有去注意
      甲○○的長相，在交談過程中，甲○○先聊到機器好不好且歌好不好唱後，突
      然跟被告談到錢的問題，稱一位臺東的教授欠她五十萬元，請被告幫忙去要，
      被告當場答應，本來也要找伊一同前往，但因店裡走不開，伊並沒有到臺東等
      云云（見九十四年一月三日之審判筆錄），但證人丙○○所證述的事情係發生
      在三、四年前，而甲○○僅到店裡一次且交談不多之情形下，何以其對於甲○○請被告去臺東找一位教授要五十萬元的事情記憶如此清晰，而證人丙○○既
      然對被告所攜帶女性特別好奇之情況，且其亦表示特別注意，為何不知被告當
      場如何稱呼該女性，並忘記當天該女性有無戴眼鏡，卻僅注意到甲○○談到臺
      東教授欠錢要被告代為催討債務等細節，此顯悖常情，且與證人甲○○證稱係
      伊欠告訴人錢乙節不符，足認證人丙○○所為前開證詞，無非係迴護被告之詞
      ，而尚難率予採信。
（六）又被告供述：伊三年來每天載甲○○上、下班，且幫甲○○去向告訴人拿了五
      十萬元，甲○○於九十年四月三十日有匯款二十萬元至伊臺北銀行文德分行，
      該筆款項是要給伊分紅云云，嗣於九十四年一月三日審理時又改稱二十萬元係
      伊接送王女之代價云云，並提出臺北銀行無摺存入申請書代收入傳票影本一紙
      ，除被告前後供述有矛盾之情形者外，倘若被告所述為真，其既然係於八十九
      年十二月間就受甲○○委託並於十二月十四日即從告訴人處取得現金五十萬元
      ，而甲○○既要分紅為何延至五個月後之九十年四月才給付，顯不符常情，況
      且證人甲○○復證稱：被告沒有工作之際，一天到晚就是監控伊，生活所需都
      是找伊，該筆五十萬元之款項，被告有給伊十萬元還之前陸續借款，並叫伊拿
      去存三十萬元，且表示隨時要檢查存款單要伊不能亂動，甚至要求伊變賣車子
      ，該筆賣車的款項二十萬元部分，被告亦要伊拿去銀行存等語（見九十三年十
      二月二十七日之審判筆錄），因此被告所提出證人甲○○填寫之前揭無摺存入
      申請書代收入傳票證明，亦僅能證明係證人甲○○順應被告之要求代為存入款
      項，尚無法以此遽認係王女事後分紅予被告之款項。
（七）綜上所述，被告所辯，無非推諉卸責之詞，不足採信，本件罪證明確，被告犯
      行堪以認定。
二、核被告所為，係犯刑法第三百三十九條第一項之詐欺取財罪，爰審酌被告貪圖近
    利詐人錢財，並利用告訴人與甲○○擔心二人關係被發現而藉機施以詐術，犯罪
    後猶飾詞圖卸，且迄今尚未完全賠償被害人之損失等一切情狀，量處如主文所示
    之刑。
據上論斷，應依刑事訴訟法第二百九十九條第一項前段，刑法第三百三十九條第一項
，罰金罰鍰提高標準條例第一條前段，判決如主文。
本案經檢察官丁○○到庭執行職務
中      華      民      國     九十四     年      一    月     十七     日
                                  臺灣臺東地方法院刑事第三庭
                                      審判長法  官  楊力進
                                            法  官  范乃中
                                            法  官  連雅婷
右正本證明與原本無異。
如不服本判決，應於判決送達後十日內向本院提出上訴狀。（須附繕本）
「切勿逕送上級法院」
                                            書記官  蘇美琴
中      華      民      國     九十四     年      一    月    二十一    日
附記
中華民國刑法第三百三十九條第一項
(普通詐欺罪)
意圖為自己或第三人不法之所有，以詐術使人將本人或第三人之物交付者，處五年以
下有期徒刑、拘役或科或併科一千元以下罰金。
